【裁判字號】    96,訴,1243
【裁判日期】    970229
【裁判案由】    違反毒品危害防制條例
【裁判全文】
臺灣屏東地方法院刑事判決              96年度訴字第1243號
公  訴  人  臺灣屏東地方法院檢察署檢察官
被      告  甲○○
上列被告因違反毒品危害防制條例案件，經檢察官提起公訴（96
年度毒偵字第1993號），茲因被告就被訴事實為有罪之陳述，經
告知簡式審判程序意旨，並聽取公訴人及被告之意見後，本院合
議庭裁定由受命法官獨任依簡式審判程序審理，判決如下：
    主  文
甲○○施用第一級毒品，累犯，處有期徒刑壹年。
    事  實
一、甲○○前因違反毒品危害防制條例及犯竊盜罪，經法院判刑
    確定及執行完畢之情形如下：
  (一)民國94年間因施用第一級毒品而違反毒品危害防制條例，經
    本院95年度訴字第66號判處有期徒刑8 月確定，於95年5 月
    24日入監執行。
  (二)95年間因竊盜及再犯施用第一級毒品而違反毒品危害防制條
    例案件，依序經本院95年度簡字第1271號判處有期徒刑4 月
    （嗣經本院96年度聲減字第238 號裁定減為有期徒刑2 月）
    、95年度訴字第526 號判處有期徒刑8 月（嗣經本院96年度
    聲減字第238 號裁定減為有期徒刑4 月），分別確定後，經
    本院95年度聲字第1408號裁定應執行有期徒刑11月，與前開
    (一)部分所示之刑接續執行，依指揮書原應於96年9 月23日期
    滿，嗣經本院96年度聲減字第238 號裁定就上開2 罪減刑並
    定應執行刑有期徒刑5 月又15日，於96年7 月16日期滿出監
    執行完畢。
二、又其曾因施用毒品案件，經本院94年度毒聲字第27號裁定令
    入勒戒處所施予觀察、勒戒，於94年1 月13日入所執行，因
    無繼續施用毒品傾向，於94年2 月23日出所執行完畢。
三、詎其經前開有期徒刑及觀察、勒戒執行完畢後5 年內，仍不
    知悔改，復基於施用第一級毒品之犯意，於96年10月4 日上
    午8 時許，在其位於屏東縣新園鄉○○村○○路50巷28號之
    住處內，以摻入香菸內吸用之方式（剩餘菸蒂於查獲前已經
    丟棄而滅失），施用第一級毒品海洛因1 次。嗣為警於96年
    10 月4日下午1 時20分許，因另案持本院核發之搜索票在其
    上址住處查獲，經採其尿液送驗結果，呈嗎啡即海洛因經人
    體水解代謝產物陽性反應。
四、案經屏東縣警察局東港分局報告臺灣屏東地方法院檢察署檢
    察官偵查起訴。
    理  由
一、前揭施用第一級毒品海洛因之犯罪事實，業據被告甲○○於
    本院審理時自白不諱，其前開查獲時經採尿送正修科技大學
    超微量研究科技中心以氣相層析質譜儀法（GC／MS）等科學
    方法檢驗結果，亦呈嗎啡即海洛因經人體水解代謝產物之陽
    性反應，有該中心96年10月5 日，編號R00-0000-000號檢驗
    報告存卷可按，乃鑑定機關本於專業知識暨以精密儀器測試
    後所得之結論，自可憑信。被告甲○○自白施用海洛因，堪
    信與事實相符。
二、被告甲○○曾因施用毒品案件，經本院94年度毒聲字第27號
    裁定令入勒戒處所施予觀察、勒戒，於94年1 月13日入所執
    行，因無繼續施用毒品傾向，於94年2 月23日出所執行完畢
    ，有臺灣高等法院被告前案紀錄表、臺灣屏東地方法院檢察
    署刑案資料查註紀錄表、全國施用毒品案件紀錄表、受觀察
    勒戒人毒品及前科紀錄簡列表各1 份在卷可按，其經觀察、
    勒戒執行完畢，5 年內再犯本件施用第一級毒品海洛因之犯
    罪事證已臻明確，應依法論科。
三、按海洛因為毒品危害防制條例第2 條第2 項第1 款規定之第
    一級毒品，除法律另有規定者外，不得持有、施用。核被告
    甲○○所為，係犯毒品危害防制條例第10條第1 項之施用第
    一級毒品罪。其因施用而持有海洛因之低度行為，應為施用
    之高度行為所吸收，不另論罪。又被告甲○○前於：(一)94年
    間因施用第一級毒品而違反毒品危害防制條例，經本院95年
    度訴字第66號判處有期徒刑8 月確定，於95年5 月24日入監
    執行。(二)95年間因竊盜及再犯施用第一級毒品而違反毒品危
    害防制條例案件，依序經本院95年度簡字第1271號判處有期
    徒刑4 月（嗣經本院96年度聲減字第238 號裁定減為有期徒
    刑2 月）、95年度訴字第526 號判處有期徒刑8 月（嗣經本
    院96年度聲減字第238 號裁定減為有期徒刑4 月），分別確
    定後，經本院95年度聲字第1408號裁定應執行有期徒刑11月
    ，與前開(一)部分所示之刑接續執行，依指揮書原應於96年9
    月23日期滿，嗣經本院96年度聲減字第238 號裁定就上開2
    罪減刑並定應執行刑有期徒刑5 月又15日，於96年7 月16日
    期滿出監執行完畢，有臺灣高等法院被告前案紀錄表及臺灣
    屏東地方法院檢察署刑案資料查註紀錄表各1 份在卷可按，
    其5 年之內再因故意犯有期徒刑以上刑之本罪，為累犯，應
    依法加重其刑。
四、爰審酌被告甲○○之年齡、品行、智識能力、犯罪手段、行
    為對法益造成侵害之程度，其為69年9 月10日出生、受有國
    小畢業教育程度、現無職業之人，為本件犯罪時年27歲，有
    警詢年籍等資料在卷可參，年值青壯，竟不知進取而屢犯施
    用第一級毒品犯行，素行欠佳。茲就其施用毒品之犯罪類型
    ，雖有認為僅屬自戕行為，並未涉侵害他人法益者，惟姑不
    論此見與我國現行刑事立法除就行為人藉自殘行為達到其他
    侵害國家、社會法益結果之目的，而在相關特別立法如妨害
    兵役治罪條例等特別法中定以處罰之規定外，向不加罰於單
    純自殘，甚或自殺行為所表彰之規範體系價值觀念相左，況
    毒品危害防制條例第10條所規定對施用毒品行為之處罰，其
    法定刑猶相當，或更甚（如施用第一級毒品罪）於刑法中關
    於故意「傷害他人」規定罪責，舉輕明重，足徵其規範保護
    之法益，原不在該「自戕」行為本身所造成行為人個人身體
    健康之有形侵害。蓋民主法治國家之所異於獨裁、集權社會
    ，其國家政策、社會發展，均取決於以全體公民個人意志累
    積形成之群體意志，凡公民不分性別、學歷、職業、貧富、
    愚智，任由鴻儒碩彥至販夫走卒，其個人意志之表現就群體
    意志決定之形成，均屬等值，直接影響國家、社會整體之命
    運，至關重要，則個人基於自主、健全意思所表現之公民意
    志，不分良窳，均應尊重，然若有藉不正手段影響他人或自
    陷個人健全自主意志不能正常形成、表現者，不僅直接侵蝕
    公民群體意志形成之基礎，迫令其他自重慎行大眾均須承受
    建立在該不健全基礎形成之公共政策、社會生活品質之結果
    ，對於國家、社會法益及人民全體利益，猶已構成危害，是
    如投票受賄罪所規範者，即在禁止公民匯集個人自主意志以
    形成群體意志之過程受不當影響及控制，即為適例。今毒品
    除可對個人身體健康造成有形傷害外，就人之身體及精神形
    成高度成癮性及依賴性，猶足以抑制個人表現其本於心性能
    力所為自主意志之決定，並進而造成群體意志表現遭不當扭
    曲之危險，直接影響國家、社會之發展，侵害至鉅，斷非僅
    止於個人健康之危害，被告甲○○自94年間起，迭因施用第
    一級毒品而經觀察、勒戒及上開2 次有罪處刑而執行矯治，
    出監未幾仍重蹈覆轍，除徵其守法觀念薄弱，堪認已施用毒
    品成習，對其個人身心、家庭及國家、社會之危害非輕，並
    考量其犯罪施用毒品之情節，及其犯罪經查獲後，尚能坦認
    犯行，犯後態度尚可等一切情狀，量處如主文所示之刑，以
    資儆懲。
五、公訴意旨另以被告甲○○於前揭時地為警查獲時，在其住處
    並扣得之注射針筒2 支及夾鏈袋1 個，為被告供本件施用第
    一級毒品犯罪使用之工具，然此除據被告甲○○於本院審理
    時陳明為其家人供施打胰島素使用之物，與其本件施用毒品
    犯行無關等語外，經本院囑託高雄醫學大學附設中和紀念醫
    院以氣相層析質譜儀法（GC／MS）等科學方法就該等器具檢
    驗結果，亦均呈毒品陰性反應，此外復查無事證可認該扣案
    器具為依法應沒收之物，爰不另為沒收之諭知，附此敘明。
據上論斷，依刑事訴訟法第273 條之1 第1 項、第299 條第1 項
前段，毒品危害防制條例第10條第1 項，刑法第11條前段、第47
條第1 項，判決如主文。
本案經檢察官許英輝到庭執行職務
中    華    民    國    97    年    2     月    29    日
                  刑事第二庭    法  官  陳松檀
以上正本證明與原本無異。
如不服本判決應於收受本判決送達後10日內向本院提出上訴書狀
，其未敘述上訴理由者，並得於提起上訴後10日內向本院補提理
由書狀（均須按他造當事人之人數附繕本）「切勿逕送上級法院
」
中    華    民    國    97    年    2     月    29    日
                                書記官  林祥玉
附錄本件判決引用之法條：
毒品危害防制條例第10條
施用第一級毒品者，處6 月以上5 年以下有期徒刑。


司法院資訊處製作；財團法人民間司法改革基金會備份。
